【裁判字號】    95,家抗,18
【裁判日期】    951218
【裁判案由】    死亡宣告
【裁判全文】
臺灣嘉義地方法院民事裁定        九十五年度家抗字第一八號
    抗  告  人  甲○○
上列抗告人因聲請死亡宣告事件，對於民國九十五年三月三十一
日本院九十四年度亡字第一五號民事裁定提起抗告，本院裁定如
下：
    主    文
抗告駁回。
抗告費用由抗告人負擔。
    理     由
一、聲請意旨略以：乙○（日據時代人，失蹤前住嘉義縣太保市
    東勢寮三二八號）與聲請人均係嘉義縣太保市○○○段三二
    九之一號土地共有人，聲請人因土地共有關係有待處理，前
    以利害關係人身分聲請鈞院准公示催告並刊登新聞紙在案，
    現申報期間屆滿，未據失蹤人陳報其生存，或知失蹤人生死
    者，陳報其所知，為此聲請為宣告失蹤人死亡之判決。
二、原裁定意旨略以：聲請人雖主張乙○係失蹤生死不明云云，
    然對乙○係何時離去最後住所或居所而失蹤部分，聲請人並
    無法舉證以實其說，且依據嘉義縣太保市○○○段三二九之
    一號土地共有人所出具連名表（即土地權利證書），當中已
    記載乙○死亡絕戶之情形，該連名表並有太保鄉長蓋章證明
    ，乙○並非失蹤而生死不明，並參酌該土地其他共有人之年
    齡，認乙○應早於民國前二十七年至民國三十五年間死亡，
    認本件聲請與死亡宣告要件不合，而駁回其聲請。
三、抗告意旨略以：前揭連名表係於民國三十五年間經土地共有
    人提出，當時已有戶籍登記制度存在，惟經抗告人向戶政機
    關查詢結果，並無乙○於日據時代設籍之資料，該連名表僅
    係私文書，雖經太保鄉長蓋印確認，惟該連名表既與戶籍登
    記資料不符，且僅能作為土地權利之證明，並不足認乙○已
    經死亡，原裁定依此遽認乙○死亡時間為民國前二十七年至
    民國三十五年間，自不足採，另本件聲請是否獲准，涉及共
    有土地分割是否能順利進行，影響聲請人權利行使，請惠予
    考量准許，為此提起抗告，聲明廢棄原裁定，請准死亡宣告
    。
四、按死亡宣告須失蹤人處於生死不明之狀態，即失蹤人究生存
    抑死亡均不克證明，始足當之，倘綜合一切證據觀察結果，
    可認失蹤人確已死亡，僅因死亡時間無法確認，而聲請死亡
    宣告，自不應准許。經查：
  (一)嘉義縣太保市○○○段三二九之一號土地，權利狀態係登記
    為分別共有，共有人為乙○（原因發生日期不詳，權利範圍
    為五分之一）、龔金田、龔品橋、甲○○、龔能得分別共有
    。而該地於日治之明治四十年（即民國前五年）間由乙○、
    龔先、龔強、龔橫及龔九母一同分別共有，各持分五分之一
    。龔強於日治大正二年（即民國二年）將其五分之一持分移
    轉予龔侯氏估。龔九母於日治之明治四十三年（即民國前二
    年）將其五分之一持分移轉予龔傳，龔傳又於日治昭和十一
    年（民國二十五年）將該五分之一持分分別移轉予龔下、龔
    老番（各持分十分之一）。龔橫於民國十九年間死亡，其持
    分分由龔能通、龔秋南繼承（各持分十分之一）等事實，有
    原審卷附之土地登記謄本、日據時代土地登記簿及日本中華
    民國年號對照表各一份可憑。
  (二)又嘉義縣太保市○○○段三二九之一號土地共有人於民國三
    十五年七月十四日所製作之連名表，已載明「乙○死亡絕戶
    」，有原審卷附連名表影本一份可稽，且依該連名表中記載
    「乙○代理申請人龔先」之文字並經刪除以觀，可見於民國
    三十五年該地共有人陳報土地權利當時，乙○之持分原係由
    龔先代為申報，但因乙○當時已經死亡絕戶無從委任他人，
    始將該代理申報文字刪除，可見龔先應認識乙○，確有乙○
    之人存在，並於該地共有人民國三十五年七月十四日製作連
    名表當時即已死亡。
  (三)抗告意旨雖認該連名表並不足證明乙○已經死亡云云，惟經
    核該連名表已經當時太保鄉長以證明人名義蓋印確認，且核
    該連名表所記載之土地權利持分情形，為乙○五分之一，龔
    先五分之一，龔侯氏估五分之一，龔下、龔老番（各十分之
    一）及龔能通、龔秋南（各十分之一），與該地沿自日治時
    代以來之權利狀態，無論係權利人、持分或時期，均屬相符
    ，足認該連名表之記載應非虛妄，自不因該連名表為私文書
    即否認其記載之真實性，抗告意旨雖另稱該連名表之記載與
    戶籍資料查詢結果不符，並不足採云云，並舉原審卷附嘉義
    縣太保市戶政事務所九十三年十一月十六日嘉太戶字第０九
    三０００二五０三號函為據，惟經核該函內容，僅單純表明
    並無乙○設籍資料可查，難據此否認該連名表記載之真實性
    。
  (四)況本院綜核各情，認乙○於日治之明治四十年（即民國前五
    年）登記為該土地共有權利人，至前開連名表製作時間之民
    國三十五年，已約經過四十年，該連名表製作時，曾與乙○
    一起登記為共有人之龔橫已經死亡，龔先已經六十四歲，復
    參酌前開龔先代為申報乙○持分之情形，益見連名表記載乙
    ○已經死亡一節，並無與常理相違，遑論自民國前五年乙○
    登記為土地共有人開始，至本院審理之時即民國九十五年，
    期間已經過一百年，聲請人非僅無法說明乙○係何時離去何
    最後住所而失蹤，並於本院調查時自承連包括其祖母在內之
    家族長者，皆不知乙○之事等語，益見乙○存歿之年代已經
    久遠而不可考，惟此與死亡宣告所指失蹤人陷於生死不明之
    狀態有別，本件聲請自不應准許。
五、本件聲請不應准許，原裁定以乙○已經死亡，本件聲請不合
    死亡宣告要件為由，駁回其聲請，核無不合。抗告意旨仍執
    前詞指摘原裁定為不當，其抗告為無理由，應予駁回。
六、據上論結，本件抗告為無理由，依民事訴訟法第四百九十五
    條之一第一項、第四百四十九條第一項、第七十八條、第九
    十五條，裁定如主文。
中    華    民    國  九十五  年  十二  月    十八    日
                    家事法庭審判長法  官  林世芬
                                  法  官  柯月美
                                  法  官  陳正昇
以上正本係照原本作成。
如不服本裁定，僅得於收受本裁定正本送達後十日內以適用法規
顯有錯誤為理由，向本院提出再抗告狀（須附繕本一份及繳納再
抗告裁判費新台幣一千元），並經本院許可後始可再抗告。
中    華    民    國  九十五  年  十二  月    十八    日
                                  書記官  呂權芳


司法院資訊處製作；財團法人民間司法改革基金會備份。
